---
title: 'Modélisation en écologie : approches déterministe et stochastique'
author: "Mélaine Aubry-Kientz"
date: "27/04/2022"
output: slidy_presentation
---

```{r setup, include=FALSE}
knitr::opts_chunk$set(echo = FALSE)
library(ggplot2)
```

## Une approche déterministe avec R

```{r determ, echo = TRUE}
malthus <- function(t, N0, alpha) {
Nt <- N0 * exp(alpha*t)
return(Nt)}

# Vous pouvez jouer avec le paramètre alpha
# Pour reproduire les figures du cours, alpha prendra les valeurs 0.5, 0, ou -0.3
curve(malthus(t = x, N0 = 10, alpha = -0.3), from = 0, to = 10)
```


## Une approche stochastique avec R

Création d'une fonction qui fait évoluer le nombre d'arbres à chaque pas de temps.

```{r stoch_fct, echo = TRUE}
Nt2 <- function(Nt1, lambda, p) {
  # Nombre total d'arbres (à mettre à jour)
  N <- Nt1
  # nombre de nouveaux arbres: Poisson
  N_nouveaux <- sum(rpois(Nt1, lambda))
  # mise à jour du nombre d'arbres avec les nouveaux
  N <- N + N_nouveaux
  # nombre d'arbres morts: Binomale
  N_morts <- rbinom(1, N, p)
  # mise à jour du nombre d'arbres en enlevant les morts
  N <- N - N_morts
  return(N)
}
```

Puis, on met la fonction dans une boucle pour faire évoluer le nombre d'arbres pendant 10 ans.

```{r stoch_evol, echo = TRUE}
# On stocke les valeurs de N dans un vecteur
N <- rep(10, 10)
# On calcule la valeur de N pour chaque pas de temps, en fonction de la valeurs de N au pas de temps précédent
for (t in 2:10){
  N[t] <- Nt2(Nt1 = N[t-1], lambda = 1, p = 0.6)
}

N
```

Le résultat varie d'une simulation à l'autre, peut faire différentes simulations (ici 20 simulations).

```{r stoch_sim, echo = TRUE}
N <- matrix(10, 11, 20)
# On reprend le code précédent et on le répète.
for (rep in 1:20){
    for (t in 2:11){
    N[t,rep] <- Nt2(Nt1 = N[t-1,rep], lambda = 1, p = 0.6)
  }
}
```

Puis on peut tracer les résultats des 5 premières simulations.

```{r stoch_plot, echo = TRUE}
plot(N[,1], type='l', ylim = c(0,12), ylab = 'N', xlab = "t")
for (rep in 2:5)
{
  lines(N[,rep])
}
```


## Comparaison 

On peut voir les courbes des deux approches sur le même graphe.

```{r compare, echo = TRUE}
curve(malthus(t = x, N0 = 10, alpha = -0.3), from = 0, to = 10, ylim=c(0,12), col = 'blue', lwd=2, xlab = "t", ylab = "N")
for (rep in 1:5)
{
  lines(0:10,N[,rep])
}
```

